【裁判字號】    97,訴,4996
【裁判日期】    980203
【裁判案由】    偽造文書等
【裁判全文】
臺灣臺中地方法院刑事判決  97年度訴字第4996號
公  訴  人  臺灣臺中地方法院檢察署檢察官
被      告  甲○○
選任辯護人  洪嘉鴻律師
            鄭晃奇律師
上列被告因偽造文書等案件，經檢察官提起公訴（97年度偵字第
27445號），被告於本院受命法官行準備程序時，對於犯罪事實
為有罪之陳述，經本院合議庭裁定由受命法官獨任適用簡式審判
程序，判決如下：
    主    文
甲○○共同行使偽造公文書，足以生損害於公眾及他人，處有期
徒刑壹年貳月。扣案之無線電對講機壹臺（含耳機壹付）及行動
電話壹支（含0000000000門號之ＳＩＭ卡壹張），均
沒收；偽造之「臺北地方法院、行政凍結管收執行命令」上之偽
造「臺灣臺北地方法院檢察署印」之公印文壹枚、偽造「臺灣臺
北地方法院檢察署監管科收據」上之偽造「臺灣臺北地方法院檢
察署」之公印文壹枚，均沒收。
    犯罪事實及理由
一、本案認定之犯罪事實如下：
  (一)甲○○與綽號「小白」、「小浩」、「小松」、「張小姐」
    、自稱「郭銘禮檢察官」、自稱「陳國華書記官」及在大陸
    地區姓名年籍不詳等成年男子及其所屬之詐騙集團成員共同
    意圖為自己不法之所有，並基於偽造公文書、行使偽造特種
    文書及冒用公務員徽章官銜之犯意聯絡，於民國九十七年十
    一月十七日，先由綽號「小白」之成年男子出面應徵甲○○
    後，隨即於同年月二十日，由綽號「小浩」之成年男子告知
    甲○○渠等與綽號「小白」、「小松」均屬詐欺集團之成員
    。嗣於同年月二十一日上午九時十分許，由詐欺集團某成員
    自稱縣政府社會局「張小姐」去電丙○○佯稱：是否有委請
    「王志成」代辦更換老人津貼帳號，否則何以對方「王志成
    」會有伊之身分證資料，並詢問是否要報警處理，如要報警
    則需準備相關資料，並表示有一位陳國華書記官會將資料傳
    真至其住處附近之便利商店，而要求丙○○至附近便利商店
    收取報案所需之資料，丙○○不疑有他，遂前往附近之全家
    便利商店收取由自稱陳國華書記官所傳真之資料，繼由該詐
    欺集團成員持偽造「臺灣臺北地方法院檢察署印」之公印（
    未扣案），在偽造之「臺北地方法院、行政凍結管收執行命
    令」偽蓋公印文一枚，復偽造「檢察官：郭銘禮」、「處長
    莊進國」之名義，而偽造「臺北地方法院行政凍結管收執行
    命令」公文書一張（所載日期為九十七年九月二十日），足
    以生損害於法務部行政執行署臺北行政執行處、臺灣臺北地
    方法院檢察署及「郭銘禮」、「莊進國」，其後渠等再連同
    「臺灣土地銀行臺北分行活期儲蓄存款存摺」及「郵政存簿
    儲金簿」等物傳真予丙○○收取。詐欺集團成員復佯稱告知
    丙○○涉嫌違反銀行法及洗錢防製法等，需核對丙○○之金
    錢來源有無問題，並且需提領新臺幣（下同）三十萬元交由
    臺北地檢署許傑浩等云云，丙○○不疑有他，陷於錯誤，遂
    依詐欺集團成員之指示提領三十萬元，嗣由「小浩」駕車搭
    載自稱「許傑浩」之甲○○，持由詐欺集團成員所準備蓋有
    「臺灣臺北地方法院檢察署」之偽造「臺灣臺北地方法院檢
    察署監管科收據」（其上並印有檢察官郭銘禮），足以生損
    害於臺灣臺北地方法院檢察署、「郭銘禮」之偽造公文書一
    張（所載日期為九十七年十一月二十一日），前往丙○○住
    處附近，由甲○○下車自行前往丙○○住處，向丙○○自稱
    係「臺灣臺北地方法院檢察署監管科」人員「許傑浩」，再
    向丙○○收取該三十萬元得逞，之後詐欺集團成員即將詐欺
    所得之百分之一即三千元交給甲○○以為代價。嗣於同年月
    二十四日，該詐欺集團成員又續前犯意，亦以同樣之手法詐
    騙丙○○時，然因丙○○於二十一日遭詐騙後即報警處理，
    故丙○○於二十四日接到該詐欺集團成員來電時，一方面虛
    與詐欺集團成員周旋，另一方面即報警前來埋伏處理，繼於
    當日下午五時十五分許，綽號「小松」之男子駕車搭載甲○
    ○欲前往丙○○住處附近後，甲○○即先行下車前往丙○○
    住處欲騙取財物時，為埋伏之警方當場逮捕，並扣得詐欺集
    團成員間互相聯繫所用之無線電對講機一臺及行動電話一支
    （含0000－000000門號之ＳＩＭ卡一張）等物，
    因而循線查獲上情。
  (二)案經臺中縣警察局大甲分局報告臺灣臺中地方法院檢察署檢
    察官偵查起訴。
二、認定犯罪事實之證據名稱：
  (一)被告甲○○於本院審理時之自白。
  (二)證人即被害人丙○○於警詢中之指述。
  (三)無線電對講機一臺及行動電話一支（含0000－0000
    00門號之ＳＩＭ卡一張。
  (四)被害人丙○○所提供之上開偽造之「臺北地方法院、行政凍
    結管收執行命令」、「臺灣土地銀行臺北分行活期儲蓄存款
    存摺」、「郵政存簿儲金簿」各一份（上開文件均為影本）
    、「臺灣臺北地方法院檢察署監管科收據」正本一份及刑案
    蒐證相片十一張。
  (五)臺灣高等法院被告全國前案紀錄表（被告素行之認定）。
三、核被告甲○○所為，係犯刑法第二百十六條、第二百十一條
    之行使偽造公文書罪、同法第一百五十八條條第一項僭行公
    務員職權罪及同法第三百三十九條第一項之詐欺取財等罪。
    被告偽造公印、公印文行為，係偽造公文書之部分行為；偽
    造公文書進而持之以行使，偽造之低度行為，應為行使之高
    度行為所吸收，均不另論罪。被告甲○○與綽號「小白」、
    「小浩」、「小松」、「張小姐」、自稱「郭銘禮檢察官」
    、自稱「陳國華書記官」及在大陸地區姓名年籍不詳等成年
    男子間，就涉犯上開犯行，具有犯意聯絡、行為分擔，均為
    正犯。又被告甲○○所犯行使偽造公文書、僭行公務員職權
    及詐欺取財等犯行間，實行行為客觀上已具局部重合，且行
    為之重合時點，依社會一般通念，自可認被告甲○○所為，
    乃基於同一犯罪故意，而實行一個犯罪行為，核屬一行為觸
    犯數罪名之想像競合犯，應依刑法第五十五條之規定，從一
    重論以偽造公文書罪處斷。爰審酌被告於本案之前尚無刑事
    犯罪紀錄，有臺灣高等法院被告前案紀錄表附卷可按，素行
    尚佳，然不思依循正途獲取穩定經濟收入，竟因圖謀非法所
    得而率然投身詐欺集團，價值觀念已有嚴重偏差，本案遭詐
    騙之人數雖僅一人，然詐騙金額達數三十萬元、金額非寡，
    且詐騙手段係以冒充公務員身分出示偽造公文書向被害人詐
    騙取款，利用民眾不熟稔司法程序，一時慌張而交付大筆辛
    苦所存積蓄，造成被害人鉅大損失且求償無門，並嚴重破壞
    國家公權力機關之威信，犯罪所生之危害程度非輕，再兼衡
    酌被告犯後尚知醒悟、於偵查中及本院審理時均能坦承犯行
    之犯罪後態度，暨其犯罪之手段、目的、智識程度、其在本
    案詐欺集團尚非屬主謀之角色、且業與被害人丙○○達成民
    事調解，已賠償被害人遭詐騙之損害（見卷附臺中縣后里鄉
    調解委員會調解書）等一切情狀，從輕量處如主文所示之刑
    ，以示懲儆。
四、沒收部分：
  (一)扣案之無線電對講機一臺（含耳機一付）及行動電話一支（
    含0000000000門號之ＳＩＭ卡一張等物，為被告
    甲○○所有，且係供犯罪所用之物，依刑法第三十八條第一
    項第二款之規定，予以宣告沒收之。
  (二)又按被告用以詐欺取財之偽造、變造等書類，既已交付於被
    害人收受，則該物非屬被告所有，除偽造書類上偽造之印文
    、署押，應依刑法第二十九條予以沒收外，依同法第三十八
    條第三項之規定，即不得再對各該書類諭知沒收（最高法院
    四十三年臺上字第七四七號判例意旨參照）。查如事實欄所
    示之偽造之「臺北地方法院、行政凍結管收執行命令」、「
    臺灣臺北地方法院檢察署監管科收據」等偽造之公文書，已
    交付被害人丙○○收受，已非屬被告或共犯所有之物，無從
    逕予沒收，然上開偽造公文書上之偽造「臺灣臺北地方法院
    檢察署印」、「臺灣臺北地方法院檢察署」之公印文各一枚
    ，不問屬於犯人與否，仍應依刑法第二百十九條規定沒收之
    。
五、依刑事訴訟法第二百七十三條之一第一項、第二百九十九條
    第一項前段、第三百十條之二、第四百五十四條第一項，刑
    法第二十八條、第一百五十八條第一項、第二百十六條、第
    二百十一條、第三百三十九條第一項、第五十五條、第三十
    八條第一項第二款、第二百十九條，刑法施行法第一條之一
    ，判決如主文。
本案經檢察官乙○○到庭執行職務。
中    華    民    國    98    年    2     月    3     日
                刑事第七庭  法  官  張清洲
以上正本證明與原本無異。
如不服本判決，應於收送達後十日內向本院提出上訴書狀（應敘
述具體理由並附繕本），上訴於臺灣高等法院臺中分院。
上訴書狀如未敘述理由，應於上訴期間屆滿後二十日內補提理由
書於本院。
                            書記官  詹東益
中    華    民    國    98    年    2     月    3     日
附錄論罪科刑法條
中華民國刑法第211條
（偽造變造公文書罪）
偽造、變造公文書，足以生損害於公眾或他人者，處1年以上7年
以下有期徒刑。
中華民國刑法第216條
（行使偽造變造或登載不實之文書罪）
行使第210條至第215條之文書者，依偽造、變造文書或登載不實
事項或使登載不實事項之規定處斷。
中華民國刑法第158條
（僭行公務員職權罪）
冒充公務員而行使其職權者，處3年以下有期徒刑、拘役或5百元
以下罰金。
冒充外國公務員而行使其職權者，亦同。
中華民國刑法第339條
（普通詐欺罪）
意圖為自己或第三人不法之所有，以詐術使人將本人或第三人之
物交付者，處5年以下有期徒刑、拘役或科或併科1千元以下罰金
。
以前項方法得財產上不法之利益或使第三人得之者，亦同。
前二項之未遂犯罰之。


司法院資訊處製作；財團法人民間司法改革基金會備份。
